臺灣臺北地方法院刑事判決　　　　　　　96年度易緝字第51號
公　訴　人　臺灣臺北地方法院檢察署檢察官
被　　　告　甲○○
上列被告因詐欺案件，經檢察官提起公訴（95年度偵緝字第1344
號），本院判決如下：
    主  文
甲○○以詐術得財產上不法之利益，處有期徒刑月，如易科罰
金，以銀元佰元即新臺幣玖佰元折算壹日，減為有期徒刑壹月
又拾伍日，如易科罰金，以銀元佰元即新臺幣玖佰元折算壹日
；又連續意圖為自己不法之所有，以詐術使人將本人之物交付，
處有期徒刑肆月，如易科罰金，以銀元佰元即新臺幣玖佰元折
算壹日，減為有期徒刑貳月，如易科罰金，以銀元佰元即新臺
幣玖佰元折算壹日；應執行有期徒刑月，如易科罰金，以銀元
佰元即新臺幣玖佰元折算壹日。
    事  實
一、甲○○意圖為自己不法之利益，於民國94年4 月下旬某日，
    在臺北市○○○路、長春路附近之星巴克咖啡廳內，向靚研
    整合行銷有限公司負責人乙○○佯稱：伊以美金4,000,000
    元之代價，取得GUCCI 商品在亞太地區之代理權，及香奈兒
    珠寶、化妝品之代理權，且有開設寵物精品店，欲再開設奧
    德國際商業貿易有限公司（下稱奧德公司），而希望乙○○
    能為奧德公司規劃事業經營管理、組織建制等工作，並於94
    年5月9日與乙○○簽訂關於協助成立奧德公司之契約書，使
    乙○○誤信甲○○確係有財力開設經營公司之人。甲○○見
    已取得乙○○信任，乃於94年5 月24日，接續向乙○○佯稱
    ：因已將身上之現金新臺幣1, 000,000元，匯入至奧德公司
    籌備處，致無法支付其投宿在位於臺北市○○區○○路246
    號密都飯店之住宿費用，要求乙○○先代為支付，事後會將
    款項匯還等語，致乙○○陷於錯誤，於當日，以刷卡付款方
    式，支付甲○○於密都飯店之住宿費用新臺幣6,250 元，甲○○因而獲有免付住宿費用之財產上不法利益。嗣甲○○未
    依約還款，經乙○○聯絡無著，始知受騙。
二、甲○○又基於意圖為自己不法所有之概括犯意，(一)於94 年8
    月18日13時30分許，前往丙○○所經營位於臺北市大安區○○○路○段181巷7弄3號1樓之「DEBRA QUEEN」飾品店內，向
    丙○○佯稱：伊為法拉利汽車之代理商，又代理行動電話買
    賣，可以幫丙○○以每支新臺幣3,500元之價格購得HELLO
    KITTY行動電話及國際牌行動電話各1支，並稱隔天下午即可
    交付行動電話，惟需先行支付訂金新臺幣3,500元等語，使
    丙○○陷於錯誤，誤信甲○○確實會代為購買行動電話，而
    交新臺幣3,500 元予甲○○收受。(二)甲○○又承前意圖為自
    己不法所有之犯意，於94年8 月19日12時許，再度前往丙○○所開設之上開飾品店內，向丙○○佯稱：欲購買價值新臺
    幣4,000元之墜子1個，惟其並未帶錢，希望能以丙○○購買
    前揭行動電話尚未付清之款項抵付，不足部分於交付行動電
    話時給付等語，致丙○○再陷於錯誤，而將墜子1 個交付予
    甲○○收執。嗣甲○○未依約將前開行動電話交予丙○○，
    丙○○始知受騙。
三、案經乙○○、丙○○分別訴由臺灣臺北地方法院檢察署檢察
    官偵查起訴。
    理  由
壹、程序方面：
    按被告以外之人於審判外之言詞或書面陳述，除法律有規定
    者外，不得作為證據。又被告以外之人於審判外之陳述，雖
    不符前4 條之規定，而經當事人於審判程序同意作為證據，
    法院審酌該言詞陳述或書面陳述作成時之情況，認為適當者
    ，亦得為證據，當事人、代理人或辯護人於法院調查證據時
    ，知有第159 條第1 項不得為證據之情形，而未於言詞辯論
    終結前聲明異議者，視為有前項之同意，刑事訴訟法第159
    條第1 項、第159 條之5 分別定有明文。查本件證人即告訴
    人乙○○、丙○○於警詢及偵查中所為之陳述，固為被告以
    外之人於審判外之陳述，屬傳聞證據，惟公訴人、被告就前
    開審判外之陳述於本院準備程序中並未爭執其證據能力，迄
    言詞辯論終結前，亦未表示異議，而本院審酌其等陳述作成
    時之情況，核無違法取證及證明力明顯過低之瑕疵，亦認為
    以之作為證據為適當，揆諸上開規定，本院認證人乙○○、
    丙○○於警詢及偵查中所為之證言有證據能力。
貳、實體方面：
一、上開犯罪事實，業據被告甲○○於本院審理時坦承不諱（見
    本院96年度易緝字第51號卷96年9月6日審判筆錄第2 頁），
    核與告訴人乙○○、丙○○於警詢及偵查中指訴之被害情節
    相符合（見94年度偵字第19225號卷第106頁至第107頁、94
    年度偵字第21533 號卷第4頁至第6頁、94年度他字第3925號
    卷第2頁至第3頁，94年度偵字第19225號卷第4頁至第6頁、
    第7頁至第8頁、第99頁至第100頁），復有契約書影本1份、
    名片2 張、墜子照片、門號0000000000號行動電話之申登資
    料、通聯紀錄、簡訊照片3 張、信用卡簽帳單、統一發票影
    本及聯邦商業銀行帳號00000000 0000存摺明細影本各1紙（
    見94年偵字第19225號卷第109頁至第110頁、第83頁、第84
    頁、第24頁至第79頁、第85頁至第86頁、94年偵字第21533
    號卷第4頁至第6頁）在卷可稽，足徵被告前開自白與事實相
    符，應堪採信。是本件事證明確，被告之犯行堪以認定，自
    應依法論科。
二、論罪科刑之依據：
  (一)查被告行為後，刑法業於94年2月2日修正公布，95年7月1日
    起施行。按行為後法律有變更者，適用行為時之法律，但行
    為後之法律有利於行為人者，適用最有利於行為人之法律，
    修正後刑法第2條第1項定有明文。此條規定係規範行為後法
    律變更所生新舊法律比較適用之準據法，本身尚無新舊法比
    較之問題，於新法施行後，應一律適用新法第2條第1項之規
    定，為「從舊從輕」之比較，先予敘明。查：
  (1)刑法第33條第5 款關於罰金刑之計算單位及處罰部分：修正
    前刑法第33條第5款規定「罰金：1元以上。」，與修正後刑
    法第33條第5款規定「罰金：新臺幣1,000元以上，以百元計
    算之。」不同；另95年6月14日修正公布刑法施行法第1條之
    1 ：「中華民國94年1月7日刑法修正施行後，刑法分則編所
    定罰金之貨幣單位為新臺幣。94年1月7日刑法修正時，刑法
    分則編未修正之條文定有罰金者，自94年1月7日刑法修正施
    行後，就其所定數額提高為30倍。但72年6月26日至94年1月
    7 日新增或修正之條文，就其所定數額提高為3 倍」。現行
    刑法中，有關於罰金刑之計算單位及處罰之規定已有修正，
    自屬法律變更。
  (2)刑法第56條連續犯規定，已於94年1月7日修正刪除，並於95
    年7月1日施行。是於新法修正施行後，被告之數犯罪行為，
    即須分論併罰。此刪除顯已影響行為人刑罰之法律效果，比
    較新、舊法結果，自應以被告行為時之法律即舊法論以連續
    犯對被告較為有利。
  (3)刑法第41條第1 項前段關於易科罰金折算標準部分：修正前
    刑法第41條第1項前段規定：「犯最重本刑為5年以下有期徒
    刑之刑之罪，而受6 月以下有期徒刑或拘役之宣告，因身體
    、教育、職業、家庭之關係或其他正當事由，執行顯有困難
    者，得以1 元以上3元以下折算1日，易科罰金。」；又被告
    行為時之易科罰金折算標準，修正前罰金罰鍰提高標準條例
    第2條前段（現已刪除）規定，就其原定數額提高為100倍折
    算1日，因此被告行為時之易科罰金折算標準，應以銀元300
    元折算1日，經折算為新臺幣後，應以新臺幣900 元折算1日
    。惟修正後刑法第41條第1項前段則規定：「犯最重本刑為5
    年以下有期徒刑之刑之罪，而受6 月以下有期徒刑或拘役之
    宣告者，得以新臺幣1000元、2000元、3000元折算1 日，易
    科罰金。」，比較修正前後關於刑法第41條第1 項前段易科
    罰金之規定，仍以95年7月1日修正公布施行前之規定，較有
    利於被告。
  (4)刑法第51條第5 款規定部分，修正前規定：「宣告多數有期
    徒刑者，於各刑中之最長期以上，各刑合併之刑期以下，定
    其刑期。但不得逾20年。」，修正後則規定：「宣告多數有
    期徒刑者，於各刑中之最長期以上，各刑合併之刑期以下，
    定其刑期。但不得逾30年」，則修正後之規定，將宣告多數
    有期徒刑定執行刑之上限，由修正前之不得逾20年，提高為
    不得逾30年，其餘則無不同，比較結果，修正後規定並未較
    有利於行為人。
  (二)核被告於如犯罪事實欄一所為，係犯刑法第339條第2項、第
    1 項之詐欺得利罪；於如犯罪事實欄二(一)、(二)所為，均係犯
    刑法第339條第1項之詐欺取財罪。又犯罪事實欄一部分，被
    告向告訴人乙○○施用詐術結果，乃係獲得免支付住宿費用
    之財產上不法利益，並非取得財物，公訴人認係犯刑法第33
    9條第1項之詐欺取財罪，容有誤會，惟因起訴之基本社會事
    實同一，本院自得依法變更起訴法條。另被告於如犯罪事實
    欄二先後2 次詐欺取財犯行，時間緊接，所犯罪名相同，顯
    係出於概括之犯意反覆為之，為連續犯，應依修正前刑法第
    56條之規定以一罪論，並依法加重其刑，公訴人起訴認此部
    分係被告以一詐騙行為，詐得告訴人新臺幣3, 500元及墜子
    1 個之情，亦有未洽。再者，連續犯須連續數行為而犯同一
    罪名，依照司法院大法官會議釋字第152號解釋，所謂「同
    一罪名」指構成犯罪要件相同之罪名而言，詐欺取財罪與詐
    欺得利罪，構成要件不同，即非同一罪名，不能成立連續犯
    （臺灣高等法院暨所屬法院70年度法律座談會亦同此見解）
    ，故本案被告所犯上開詐欺得利罪、詐欺取財罪2罪間，犯
    意各別，行為互殊，應予分論併罰。爰審酌被告正值年輕，
    竟不思正途賺取金錢，反而利用告訴人等對其之信任，訛取
    利益、財物，致生損害於告訴人之財產權益，所為實無足取
    ，惟衡諸被告於本院審理時已坦承犯行，態度良好，及告訴
    人等人所受損害非鉅等一切情狀，分別量處如主文所示之刑
    ，並俱依修正前刑法第41條第1 項規定諭知易科罰金之折算
    標準。末查，被告前開犯行之犯罪時間係於96年4 月24日之
    前，且無中華民國96年罪犯減刑條例所定不得減刑之情形，
    爰依同條例第2條第1項第3款規定減其宣告刑2分之1，並依
    修正前刑法第41條第1項前段之規定，諭知減得之刑及減刑
    後易科罰金之折算標準，及定應執行之刑。
據上論斷，應依刑事訴訟法第299條第1項前段、第300條，刑法
第2條第1項前段、第339條第1項、第2項，修正前刑法第56條、
第41條第1項前段、第51條第5款，刑法施行法第1條之1第1項、
第2項前段，廢止前罰金罰鍰提高標準條例第2條，現行法規所定
貨幣單位折算新臺幣條例第2條，中華民國96年罪犯減刑條例第2
條第1項第3款、第7條、第9條，判決如主文。
本案經檢察官郭瑜芳到庭執行職務。
中　　華　　民　　國　　96　　年　　9　　月　　13　　日
　　　　　　　　　臺灣臺北地方法院刑事第二庭
                      審判長法  官  劉煌基
                            法  官  葉力旗
                            法  官  賴淑美
以上正本證明與原本無異。
如不服本判決，應於收受送達後10日內向本院提出上訴書狀。
                               書記官  許  翠  燕
中      華    民     國    96    年   9     月   17    日
附錄：本案論罪科刑法條全文
刑法第339條
意圖為自己或第三人不法之所有，以詐術使人將本人或第三人之
物交付者，處五年以下有期徒刑、拘役或科或併科一千元以下罰
金。
以前項方法得財產上不法之利益或使第三人得之者，亦同。
前二項之未遂犯罰之。
